臺灣高等法院民事裁定
109年度原重上字第3號
聲  請  人  
即  上訴人  祭祀公業法人桃園縣李炳生公

法定代理人  李後彬
代  理  人  郝燮戈律師
上列聲請人因與相對人寶玉建設股份有限公司等間請求分割共有
物事件，聲請許可為訴訟繫屬事實之登記，本院裁定如下：
    主  文
聲請駁回。
    事實及理由
一、本件聲請人之法定代理人於本院第二審程序中變更為李後彬
    ，有法人登記證書（見本院卷二第313頁），並據李後彬聲
    明承受訴訟（見本院卷二第311頁），核無不合，先予敘明
    。
二、聲請人聲請意旨略以：伊起訴請求相對人寶玉建設股份有限
    公司等分割共有物事件，現由本院審理中（案列本院109年
    度原重上字第3號，下稱本件訴訟），為免延滯本件訴訟進
    行，或免公眾意外涉入原不擬參與之爭訟，爰依民事訴訟法
    第254條第5項（民事上訴準備書暨聲請調查證據狀誤載為第
    3項）規定，請准就分割之標的物即桃園市○○區○○○段○○○○○
    段0000○0000地號土地（下稱1402地號土地、1408地號土地
    ，合稱系爭土地）為訴訟繫屬事實之登記等語。
三、按訴訟標的基於物權關係，且其權利或標的物之取得、設定
    、喪失或變更，依法應登記者，於事實審言詞辯論終結前，
    原告得聲請受訴法院以裁定許可為訴訟繫屬事實之登記。民
    事訴訟法第254條第5項定有明文。考其立法目的，旨在藉由
    將訴訟繫屬事實予以登記之公示方法，使第三人知悉訟爭情
    事，俾阻却其因信賴登記而善意取得，及避免確定判決效力
    所及之第三人受不測之損害。惟訴訟繫屬登記亦有礙權利或
    標的物之流通，在民事訴訟法採行當事人恆定原則，並設有
    參加或承當訴訟制度以兼顧對受讓權利或標的物之第三人保
    障之情況下，縱訴訟標的係基於物權關係而應以登記取得、
    設定、喪失或變更其權利或標的物，若無立法意旨所揭前述
    情事，仍無准為訴訟繫屬事實登記之必要。
四、查聲請人主張其與相對人同為「大溪寶第」社區建物（下稱
    系爭建物）建築基地即系爭土地之所有權人，因其無系爭建
    物所有權應有部分，致長期不能就系爭土地為使用收益卻須
    負擔稅賦，且相對人之區分所有建物面積亦與其等就系爭土
    地之應有部分不成比例，乃提起本件訴訟請求分割系爭建物
    坐落之系爭土地，核其訴訟標的為共有物分割請求權，固屬
    基於物權關係，且系爭土地所有權之取得、設定、喪失或變
    更，依民法第758條規定，亦應為登記。惟相對人為系爭建
    物坐落之系爭土地共有人，依法處分系爭土地，尚非無權處
    分，無阻却第三人因信賴登記而善意取得之問題；又第三人
    因相對人移轉而取得系爭土地之權利，縱受本件訴訟確定判
    決效力所及，惟其在法律上之權利不因分割共有物而受減損
    ，僅轉化為分割後之等值權利，難認將因此受有不測之損害
    ，依上說明，自無裁定許可為訴訟繫屬登記之必要。是聲請
    人聲請就系爭土地為訴訟繫屬事實之登記，為無理由，應予
    駁回。
五、爰裁定如主文。
中　　華　　民　　國　　111 　年　　3   　月    25  　日
                  民事第二十三庭
                        審判長法  官  張松鈞
         　　　 　　　　　　　法  官　楊舒嵐
        　　　　　　　　　　　法  官　許勻睿
正本係照原本作成。
如不服本裁定，應於收受送達後10日內向本院提出抗告狀，並應
繳納抗告費新臺幣１千元。
中　　華　　民　　國　　111 　年　　3 　　月　　28　　日

　　　　　　　　　　　　　    書記官  秦湘羽